臺灣高等法院臺南分院刑事判決　　　 100年度上訴字第1058號
上　訴　人
即　被　告　彭程
上列上訴人因搶奪等案件，不服臺灣臺南地方法院100年度訴字
第990號中華民國100年9月28日第一審判決（起訴案號：臺灣臺
南地方法院檢察署100年度偵字第8661號、100年度偵字第9713號
），提起上訴，本院判決如下：
    主  文
上訴駁回。
    事  實
一、彭程有違反槍砲彈藥刀械管制條例、竊盜、毒品危害防制條
    例、搶奪等前案紀錄，其於民國94年間分別因竊盜、贓物、
    搶奪、施用第一級、第二級毒品案件，經法院各判處拘役40
    日、50日、有期徒刑1年5月、10月、3月確定，前開所犯搶
    奪、施用第一級、第二級毒品案件，經定應執行有期徒刑2
    年4 月，上開5罪接續執行，於96年7月12日縮刑期滿執行完
    畢；又於97年間因竊盜案件，經法院判處有期徒刑5月，於
    97年9月8日易科罰金執行完畢，同年再因竊盜、施用第一級
    毒品、搶奪案件，經法院各判處有期徒刑4月、7月、10月，
    應執行有期徒刑1年6月確定，於99年10月11日縮短刑期假釋
    出監，於同年99年11月16日假釋期滿及縮刑期滿執行完畢。
二、彭程為有犯罪習慣之人，於前開有期徒刑執行完畢5年內，
    仍不知悔改，基於意圖為自己不法所有之犯意，先後於附表
    編號1、2、3所示時間、地點、方式，趁楊福來等人不知之
    際，徒手竊取楊福來等人所有附表編號1、2、3所示之財物
    。另基於意圖為自己不法所有之犯意，先後於附表編號4、5
    、6所示時間、地點、方式，趁童月香等人不及防備之際，
    搶奪童月香等人所有附表編號4、5、6所示之財物。嗣經警
    據報循線於100年6月28日上午11時40分許，在雲林縣斗六市
    鎮○路1號佳賓旅社305室拘提彭程到案，並起出搶奪林麗香
    之現金花用後之餘款新臺幣（下同）2,351元。
三、案經邱瓊芳、徐義發、林麗香訴由臺南市政府警察局新化分
    局報請臺灣臺南地方法院檢察署檢察官偵查起訴。
    理  由
一、程序方面
    本案經被告於本院審理程序當庭表示認罪，經本院裁定以簡
    式審判程序審理，則依據刑事訴訟法第273條之2、同法第
    159條第2項之規定，不適用傳聞法則有關限制證據能力之相
    關規定，合先敘明。
二、認定事實所憑證據及理由
    上開事實，業據被告於警詢、偵訊、原審及本院審理中自白
    不諱（見警卷第3-8、11-13、偵卷第64-65、96-97頁、原審
    卷第13、30、33頁、本院卷第21、43、63頁），核與被害人
    即證人楊福來、童月香、田許月女於警詢之指訴（見警卷第
    21-23、32-37，41-43頁），及告訴人即證人邱瓊芳、徐義
    發、林麗香於警詢之指證（見警卷第24-28、29-31、45-50
    頁）等情相符，並有扣押物品目錄表、臺南市政府警察局公
    務電話紀錄簿、監視器翻拍畫面、現場照片、臺南市政府警
    察局勘查採證報告附卷足參（見警卷第15-17、44、54、58-
    77頁、偵卷第107-124頁），本院依調查證據之結果，認上
    開補強證據已足資擔保被告自白前述犯罪事實，應具有相當
    程度之可信性，且核與事實相合，應堪信屬實。從而，被告
    之竊盜、搶奪犯行，事證明確，洵堪認定。
三、論罪科刑
  (一)核被告就附表編號1、2、3所為，均係犯刑法第320條第1項
    之竊盜罪；就附表編號4、5、6所為，均係犯刑法第325條第
    1項之搶奪罪。被告所犯附表編號1、2、3竊盜3次、編號4、
    5、6搶奪3次犯行，犯意各別，應分論併罰。
  (二)被告於97年間因竊盜案件，經法院判處有期徒刑5月確定，
    於97年9月8日易科罰金執行完畢，同年再因竊盜、施用第一
    級毒品、搶奪案件，經法院各判處有期徒刑4月、7月、10月
    ，應執行有期徒刑1年6月確定，於99年10月11日縮短刑期假
    釋出監，於同年99年11月16日假釋期滿及縮刑期滿執行完畢
    ，此有臺灣高等法院被告前案紀錄表在卷可按（見本院卷第
    12-19頁），於前開有期徒刑之執行完畢後5年內，故意再犯
    本案有期徒刑以上之罪，為累犯，應依刑法第47條第1項之
    規定加重其刑。
  (三)被告上訴意旨雖以：我自100年5月自台北南下至南科做臨時
    工，日薪1200元，住在工頭家中，惟工頭只支付我薪資7000
    元，其餘均積欠未支付，我有工作，並非有犯罪習慣之人，
    原判決宣告強制工作不當乙節。惟查：
  (1)按刑法第90條第1項規定對於「有犯罪之習慣或因遊蕩或懶
    惰成習而犯罪者」之宣付強制工作處分，係本於保安處分應
    受比例原則之規範，使保安處分之宣告，與行為人所為行為
    之嚴重性、行為人所表現之危險性及對於行為人未來行為之
    期待性相當之意旨而制定，由法院視行為人之危險性格，決
    定應否令入勞動處所強制工作，以達預防之目的。所謂「有
    犯罪之習慣」係指對於犯罪已成為日常之慣性行為者而言，
    至所犯之罪名為何，是否同一，則非所問（最高法院97年度
    台上字第1177號及98年度台上字第740號判決意旨參照）。
  (2)被告於94年間分別因竊盜、贓物、搶奪案件，經法院判處罪
    刑而入監服刑，於96年7月12日縮刑期滿執行完畢後，又於
    97年間因竊盜案件，經法院判處有期徒刑5月確定，於97年9
    月8日易科罰金執行完畢，同年再因竊盜、施用第一級毒品
    、搶奪案件，經法院各判處有期徒刑4月、7月、10月，應執
    行有期徒刑1年6月確定，於99年10月11日縮短刑期假釋出監
    ，於同年99年11月16日假釋期滿及縮刑期滿執行完畢，此有
    臺灣高等法院被告前案紀錄表在卷可按，從被告屢次頻犯竊
    盜、贓物、搶奪罪，顯見被告具有圖不勞而獲之惡習及性格
    ，且被告於案發時年30歲，四肢健全心智正常，係有工作能
    力之人，亦自承打零工維生，卻因缺錢花用屢屢犯罪，其好
    逸惡勞之心態，至為明顯，足認被告欠缺正確工作觀念，犯
    罪已成為被告慣常性之行為至明。
  (3)被告雖辯稱：我自台北南下工作，因工頭積欠我工資，我才
    犯本案云云。然被告於警詢供稱：我竊取楊福來、徐義發的
    機車都是準備要用來搶奪他人財物，作為交通工具；我竊得
    邱瓊芬皮包，內有6,600元，已用於購買海洛因施用及生活
    費；我搶得林麗香的皮包，內有55,000元，已用於購買海洛
    因施用及住宿、加油、吃飯費用等語（見警卷第3-7頁），
    復參以被告前有施用毒品前案紀錄，本案經警拘提到案後，
    因其涉犯施用第一級毒品罪嫌，業據檢察官提起公訴在案，
    此觀卷附之臺灣高等法院被告前案紀錄表及臺灣臺南地方法
    院檢察署檢察官100年毒偵字第1587號起訴書即明，足見被
    告係因購毒所需花費不貲，縱其兼有工作，但仍不敷花用，
    乃下手多次竊盜、行搶以滿足其施用毒品之惡習及平日花費
    ，益徵其守法觀念淺薄，欠缺正確工作態度，且好逸惡勞懶
    惰成習，故其於本案犯行時是否有工作，已不影響其為有犯
    罪習慣之認定。據上，被告前已有多次犯竊盜、贓物、搶奪
    等財產犯罪，其具有圖不勞而獲、好逸惡勞之惡習且欠缺正
    確工作觀念，而有犯罪之習慣，再犯本案多次竊盜及搶奪犯
    行，嚴重危害個人財產法益及敗壞社會治安，僅以徒刑之執
    行，顯難收警惕及教化之效，為協助被告再社會化，自有強
    制其從事勞動，學習一技之長而增進謀生能力之必要，並培
    養其勤勞工作之正確觀念，俾矯正其偏差之人格及惡習，使
    其日後重返社會，能適應社會生活，是認被告應依刑法第90
    條第1項、第2項前段之規定，於刑之執行前，令入勞動場所
    強制工作3年，以資矯治。
四、維持原判決之理由
  (一)原審以被告所犯竊盜、搶奪犯行，事證明確，因予適用刑法
    第320條第1項、325條第1項、第47條第1項、第51條第5款、
    第90條第1項、第2項前段、刑法施行法第1條之1之規定，並
    說明：審酌被告曾多次因竊盜、搶奪案件經法院判處罪刑確
    定而服刑之紀錄，仍不知悔悟，於99年10月11日假釋出監後
    僅8月，再犯本案多次竊盜及騎乘機車搶奪路人財物，顯見
    並無悔改之心，惡性重大，嚴重危害社會治安及獨行婦女人
    身安全，兼衡其智識程度、生活狀況及犯後坦承犯行等一切
    情狀，就被告所犯竊盜罪，共3罪，分別量處如附表編號1、
    2 、3所示之宣告刑，就被告所犯搶奪罪，共3罪，分別量處
    如附表編號4、5、6所示之宣告刑，並定應執行有期徒刑3年
    ，以示懲儆。另敘明：被告前有諸多犯罪紀錄，且自前案假
    釋出監後僅8月即再犯本件竊盜3次、搶奪3次犯行，顯屬有
    犯罪習慣之人，爰併依刑法第90條第1項、第2項前段之規定
    ，諭知於刑之執行前，令入勞動場所強制工作3年，以資矯
    治。
  (二)本院兼衡被告於本院自承其受有國中肆業之智識程度，認原
    判決認事用法，並無不合，量刑堪稱允當，諭知於刑之執行
    前，令入勞動場所強制工作3年，符合法律規定，亦無不當
    。被告上訴意旨，猶執前詞，指摘原判決宣告強制工作3年
    不當云云，自非有理，應予駁回。
據上論斷，應依刑事訴訟法第368條、第364條、第273條之1第1
項，判決如主文。
本案經檢察官劉得鉦到庭執行職務。
中    華    民    國   100    年    12    月    29    日
                  刑事第二庭    審判長法  官  葉居正
                                      法  官  陳欽賢
                                      法  官  張桂美
以上正本證明與原本無異。
搶奪部分如不服本判決應於收受送達後10日內向本院提出上訴書
狀，其未敘述上訴理由者，並得於提起上訴後10日內向本院補提
理由書（均須按他造當事人之人數附繕本）「切勿逕送上級法院
」。
竊盜部分不得上訴。
                                      書記官  魏芝雯
中    華    民    國   100    年    12    月    29    日
附錄犯罪法條：
中華民國刑法第320條
意圖為自己或第三人不法之所有，而竊取他人之動產者，為竊盜
罪，處5  年以下有期徒刑、拘役或 5 百元以下罰金。
意圖為自己或第三人不法之利益，而竊佔他人之不動產者，依前
項之規定處斷。前二項之未遂犯罰之。
中華民國刑法第325條
意圖為自己或第三人不法之所有，而搶奪他人之動產者，處6月
以上5年以下有期徒刑。
因而致人於死者，處無期徒刑或 7 年以上有期徒刑，致重傷者
，處 3 年以上 10 年以下有期徒刑。
第 1 項之未遂犯罰之。
┌───────────────────────────────────┐
│附表                                                                  │
├──┬─────┬────┬───┬─────┬─────┬─────┤
│編號│犯罪時間  │犯罪地點│被害人│犯罪手段  │犯罪所得  │宣告刑    │
│    │          │        │      │          │          │          │
│    │          │        │      │          │          │          │
├──┼─────┼────┼───┼─────┼─────┼─────┤
│ 1  │100年6月11│台南巿永│楊福來│以該車上鑰│車牌號碼  │有期徒刑肆│
│    │日下午5時 │康區西勢│      │匙徒手竊取│ALW-798 普│月        │
│    │45分      │里廣興街│      │          │通重型機車│          │
│    │          │40號前  │      │          │1 輛      │          │
├──┼─────┼────┼───┼─────┼─────┼─────┤
│    │100年6月12│台南巿新│邱瓊芳│騎乘竊盜之│身分證、健│有期徒刑│
│ 2  │日上午10時│化區武安│      │車牌號碼  │保卡、提款│月        │
│    │45分      │里大同街│      │ALW-798重 │卡、回數票│          │
│    │          │93號前  │      │型機車，趁│3 本、家樂│          │
│    │          │        │      │被害人未注│福禮券400 │          │
│    │          │        │      │意之際，徒│元、現金  │          │
│    │          │        │      │手竊取被害│6,600元   │          │
│    │          │        │      │人手提包內│          │          │
│    │          │        │      │之皮夾    │          │          │
├──┼─────┼────┼───┼─────┼─────┼─────┤
│ 3  │100年6月22│台南巿新│徐義發│以竊得之車│車牌號碼  │有期徒刑肆│
│    │日下午1時 │化區東榮│      │牌號碼ALW-│MWB-132 普│月        │
│    │15分      │里和平街│      │798號機車 │通重型機車│          │
│    │          │31 巷 11│      │上之鑰匙徒│1 輛      │          │
│    │          │號前    │      │手竊取    │          │          │
├──┼─────┼────┼───┼─────┼─────┼─────┤
│ 4  │100年6月23│台南巿新│童月香│騎乘竊得之│現金1,000 │有期徒刑捌│
│    │日上午9時 │化區協興│      │車牌號碼  │元        │月        │
│    │22分      │里大新路│      │MWB-132號 │          │          │
│    │          │71號前  │      │重型機車，│          │          │
│    │          │        │      │乘被害人不│          │          │
│    │          │        │      │備之際，搶│          │          │
│    │          │        │      │奪放置於腳│          │          │
│    │          │        │      │踏車前菜籃│          │          │
│    │          │        │      │內之錢包  │          │          │
├──┼─────┼────┼───┼─────┼─────┼─────┤
│ 5  │100年6月23│台南巿新│田許月│騎乘竊得之│身分證、健│有期徒刑捌│
│    │日上午10時│化區豐榮│女    │車牌號碼  │保卡、現金│月        │
│    │40分      │里民治路│      │MWB-132號 │1,000元、 │          │
│    │          │85號前  │      │重型機車，│手機1支   │          │
│    │          │        │      │乘被害人不│          │          │
│    │          │        │      │備之際，搶│          │          │
│    │          │        │      │奪被害人掛│          │          │
│    │          │        │      │在右手臂之│          │          │
│    │          │        │      │手提皮包  │          │          │
├──┼─────┼────┼───┼─────┼─────┼─────┤
│ 6  │100年6月24│台南巿新│林麗香│騎乘竊得之│身分證、健│有期徒刑壹│
│    │日上午9時 │化區武安│      │車牌號碼  │保卡、駕照│年貳月    │
│    │30分      │里大同街│      │MWB-132號 │、行照、存│          │
│    │          │與正新南│      │重型機車，│摺、印章、│          │
│    │          │路      │      │乘被害人不│現金55,000│          │
│    │          │        │      │備之際，搶│元、手機2 │          │
│    │          │        │      │奪放置於腳│支        │          │
│    │          │        │      │踏車前菜籃│          │          │
│    │          │        │      │內之皮包  │          │          │
└──┴─────┴────┴───┴─────┴─────┴─────┘